【裁判字號】    89,上易,57
【裁判日期】    890308
【裁判案由】    詐欺
【裁判全文】
臺灣高等法院花蓮分院刑事判決            八十九年度上易字第五七號
    上 訴 人
    即自訴人  甲○○
    被    告  乙○○
右列上訴人因被告詐欺案件，不服臺灣臺東地方法院八十七年度自字第三三號中華民
國八十八年十二月二十三日第一審判決，提起上訴，本院判決如左：
    主  文
上訴駁回。
    理  由
一自訴意旨略以：乙○○原為來德汽車股份有限公司（下稱來德公司）花東地區之業
  務員，明知自訴人甲○○雖有意購車但經濟狀況不佳，仍於民國( 下同 )八十七年
  七月十日極力鼓吹甲○○交付新台幣（下同）四萬元之訂金訂車，並保證如自訴人
  日後還是決定不買車，可無條件退還訂金，使甲○○陷於錯誤而交付四萬元予乙○
  ○，詎甲○○於同年月十二日向乙○○表明不買車要求退還訂金之意時，乙○○竟
  意圖為自己不法之所有，百般推託，嗣於同年月十四日乙○○在電話中表明要「吃
  掉」甲○○之四萬元訂金時，甲○○始知被騙，因認被告乙○○涉犯有詐欺之罪嫌
  。
二按犯罪事實應依證據認定之，無證據不得推定其犯罪事實，又不能證明被告犯罪者
  ，應諭知無罪之判決，刑事訴訟法第一百五十四條、第三百零一條第一項分別定有
  明文；又刑法第三百三十九條第一項詐欺罪之成立，以意圖為自己或第三人不法之
  所有，以詐術使人將本人或第三人之物交付為要件，所謂以詐術使人交付，必須被
  詐欺人因其詐術而陷於錯誤，若其所用方法，不能認為詐術，亦不致使人陷於錯誤
  ，即不構成該罪，最高法院四十六年台上字第二六０號著有判例可資參照。
三本件自訴人認為被告乙○○犯罪，僅以訂購書一紙及錄音帶譯文內容以為證，惟訊
  據被告乙○○固坦承收受甲○○四萬元之訂金未退還，但堅決否認犯罪，辯稱：「
  訂車程序都是照公司規定辦理，向甲○○收受之訂金也都有呈報公司，後來甲○○
  表示要退訂金，他向公司報告，公司希望他再向甲○○瞭解不買車的原因並盡量克
  服，所以他沒有立刻將錢退給甲○○，後來甲○○帶人來車廠砸車造成公司損失，
  又找人一起砍殺他造成他受傷住院使他無法再做處理，公司已直接在他的薪水中扣
  除該筆四萬元款項，他並沒有詐欺甲○○的意思」等語。
四經查，自訴人甲○○於八十七年七月十日向來德公司業務員即被告乙○○訂購汽車
  ，並交付訂金四萬元，雙方言明如有異議，訂金退還甲○○，惟甲○○之後向乙○
  ○表示不購買汽車而要求退還訂金，乙○○至今仍未退還訂金之事實，業據被告乙
  ○○坦承不諱，並經自訴人甲○○指述歷歷，且有訂購書一紙附卷可稽，而被告乙
  ○○於收受訂金後，將訂金四萬元及訂單呈報公司，嗣甲○○要求退訂金時，乙○
  ○亦報告公司，但公司希望乙○○再去努力瞭解客戶退訂之原因，所以並未即將訂
  金退予甲○○，甲○○即於七月十四日晚夥同其他三名姓名年籍不詳之人至來德公
  司打殺乙○○，並砸損公司之展示車，甲○○事後向公司表示交給乙○○之訂金四
  萬元就作為賠償車損之費用，故來德公司即於乙○○薪水中扣除四萬元作為甲○○
  毀損公司汽車之補償等情，除據證人即來德公司台東地區之區經理謝柏林證述綦詳
  外，並有於八十七年七月十六日估價之報價單二紙為證，而甲○○與他人共同打殺
  乙○○之事實，亦經原審八十七年度訴字第二八三號認定共同殺人未遂罪在案，足
  徵被告乙○○推銷賣車而向自訴人甲○○簽訂收受汽車訂金之時，因未預期自訴人
  不買車而穩可沒收訂金，則被告並未施用詐術，而使甲○○陷於錯誤之意圖，且乙
  ○○將訂金及訂單均呈報公司，益徵其並無不法所有之意圖，雖自訴人要求退訂而
  與被告在八十八年七月十四日之電話中發生激烈爭執，被告並表示要「吃掉」自訴
  人的四萬元等語，然被告既無不法所有之意圖，在電話中為此種表示應僅是一時憤
  怒口角之爭，尚難據此即認為被告有何詐欺之犯意，參以被告乙○○與自訴人甲○
  ○於前開殺人未遂案件之附帶民事訴訟案件部分已經成立和解，和解內容第三點載
  明：被告（即本案自訴人甲○○）申告原告（即本案被告乙○○）詐欺，係出於買
  賣糾紛，此有本院和解筆錄一份在卷可按，更徵本件純係民事糾紛，應循民事法律
  途徑解決，被告辯稱其並無詐欺自訴人之犯意等詞尚堪採信。此外，復查無其他積
  極證據足認被告有何詐欺之犯行，揆諸首揭說明，既被告不能證明被告犯罪，原審
  對被告諭知無罪之判決，尚無不合，自訴人之上訴意旨，仍執陳詞，謂被告應成立
  詐欺罪名而指摘原判決不當，核無理由，應予駁回。
五據上論斷，應依刑事訴訟法第三百六十八條，判決如主文。
中      華      民      國    八十九    年    三      月       八       日
                                  審判長法官  吳  鴻  章
                                        法官  林  德  盛
                                        法官  黃  永  祥
右正本證明與原本無異。
本件不得上訴。
                                      書記官  洪  瑞  河
中      華      民      國  八十九    年    三      月       八       日


司法院資訊處製作；財團法人民間司法改革基金會備份。
